【裁判字號】    97,訴,2679
【裁判日期】    980219
【裁判案由】    執行異議之訴
【裁判全文】
臺灣板橋地方法院民事判決              97年度訴字第2679號
原      告  中華民國台灣趙鏞基牧師門徒協會
法定代理人  丁○○
被      告  國泰世華商業銀行股份有限公司
法定代理人  甲○○
訴訟代理人  丙○○
上列當事人間請求執行異議之訴事件，經本院於民國98年2 月5
日言詞辯論終結，判決如下：
    主  文
本院97年度執字第4592號強制執行事件，就債務人乙○○對第一
商業銀行股份有限公司松江分公司之存款債權新台幣壹佰伍拾貳
萬貳仟肆佰玖拾參元所為之強制執行程序應予撤銷。
訴訟費用由被告負擔。
    事實及理由
一、原告主張：原告之前身係「永不放棄聯合籌備會」，歷年來
    舉辦多次宗教活動，於民國97年5 月31日正式成立「中華民
    國台灣趙鏞基牧師門徒協會」，會員計有104 名，於當日召
    開第一次會員大會，於會中選出丁○○等15名理事與陳耀欽
    等5 名監事，該15名理事旋又於同日召開理事會，選出丁○
    ○為理事長。原告之前身「永不放棄聯合籌備會」，於民國
    94年及97年間舉辦募款活動，所得款項以訴外人乙○○之名
    義，存於第一商業銀行股份有限公司松江分公司，帳號
    00000000000 。該筆款項係原告募得之公款，以供將來舉辦
    活動之用，並非乙○○所有。然因乙○○積欠被告銀行債務
    ，經被告銀行持執行名義請求查封乙○○前揭帳戶內之存款
    ，截至扣押時止，存款金額為新台幣（下同）0000000 元，
    原告為該筆存款之真正所有權人，為此提起第三人異議之訴
    ，請求將本院97年度執字第4592號強制執行事件，就債務人
    乙○○對第一商業銀行股份有限公司松江分公司之存款債權
    0000000 元所為之強制執行程序撤銷。
二、被告則以：被告基於善意第三人之地位執行債務人乙○○之
    存款債權，並無不法，原告並未提出信託契約為證，若以原
    告與乙○○間之內部關係作為對抗善意之被告，被告權益恐
    有受損害之虞等語置辯。並聲明：原告之訴駁回。
三、查原告之前身係「永不放棄聯合籌備會」，嗣由丁○○牧師
    於96年10月26日發起成立「中華民國台灣趙鏞基牧師門徒協
    會」，並向內政部申請籌組，獲內政部96年12月21日函覆准
    予籌組，門徒協會隨後乃於97年5 月31日召開成立大會，並
    於97年12月20日將相關資料陳報內政部，現正由內政部審核
    之中，尚未完成社團法人之登記。門徒協會之籌備處已於97
    年5 月31日之成立大會中，選出丁○○等15名理事，並由理
    事會推選丁○○理事為理事長，門徒協會有獨立之財產，在
    籌備設立階段，先借用工作人員「陳祚昭」之名義在中華郵
    政公司開設郵政劃撥儲金帳戶，帳號為00000000等情，業據
    原告提出內政部准予籌組函、組織章程草案、會員大會會議
    記錄、理監事會議記錄為證，核該團體設有代表人，有一定
    之名稱及會址，有一定之目的及獨立之財產，可認為非法人
    團體，有當事人能力，先予敘明。
四、按第三人就執行標的物有足以排除強制執行之權利者，得於
    強制執行程序終結前，向執行法院對債權人提起異議之訴。
    如債務人亦否認其權利時，並得以債務人為被告，強制執行
    法第15條定有明文。原告主張：其前身「永不放棄聯合籌備
    會」，於民國94年及97年間舉辦募款活動，所得款項以訴外
    人乙○○之名義，存於第一商業銀行股份有限公司松江分公
    司，帳號0000000 0000，該筆款項係原告募得之公款，以供
    將來舉辦活動之用，並非乙○○所有等情，業據乙○○證述
    在卷，衡情乙○○積欠被告銀行債務，倘若該存款為乙○○
    所有，則乙○○可主張以之清償其積欠被告銀行之債務，避
    免其不動產被拍賣之結果，然其仍證稱該筆存款為原告所有
    ，是其所為不利於己之證詞，應可採信，原告此部分之主張
    應為真實。次查，乙○○積欠被告銀行債務，經被告銀行持
    96年度促字第80031 號支付命令為執行名義，請求查封乙○
    ○前揭帳戶內之存款，截至扣押時止，存款金額為0000000
    元，扣款銀行已將存款解交本院，尚未由被告銀行領取等情
    ，業據本院調取97年度執字第4592號執行卷查明無誤。上開
    存款既已證明為原告所有，則原告依據強制執行法第15條之
    規定，請求將本院97年度執字第4592號強制執行事件，就債
    務人乙○○對第一商業銀行股份有限公司松江分公司之存款
    債權0000000 元所為之強制執行程序撤銷，為有理由，應予
    准許。
五、結論：原告之訴為有理由，依民事訴訟法第78條，判決如主
    文。
中    華    民    國    98    年    2     月    19    日
                  民事第三庭法  官  陳映如
以上正本係照原本作成
如對本判決上訴，須於判決送達後20日內向本院提出上訴狀
中    華    民    國    98    年    2     月    19    日
                            書記官  李錦輝


司法院資訊處製作；財團法人民間司法改革基金會備份。
